臺灣臺北地方法院交通事件裁定　　九十六年度交聲更字第三號
異　議　人
即受處分人　榮民計程車業服務中心
代　表　人　乙○○
代　理　人　甲○○
上列異議人即受處分人因違反道路交通管理處罰條例案件，對於
臺北市交通事件裁決所於中華民國九十五年十二月六日所為之處
分（原處分案號：北市裁二字第裁二二—ＡＥＵ四六八九０四號
、北市裁二字第裁二二—ＡＥＵ四六八九０五號處分），聲明異
議，本院於九十五年十二月二十一日以九十五年度交聲字第一一
九五號裁定駁回異議，異議人抗告後，由臺灣高等法院於九十六
年一月十六日以九十六年度交抗字第四二號裁定撤銷發回，本院
裁定如下：
    主  文
原處分均撤銷。
榮民計程車業服務中心不罰。
    理  由
一、按汽車停車時，在設有禁止停車標誌、標線之處所不得停車
    ，道路交通安全規則第一百十二條第一項第四款定有明文。
    又禁止停車標線（本標線為黃實線），用以指示禁止停車路
    段，以劃設於道路緣石正面及頂面為原則，無緣石之道路得
    標繪於路面上，距路面邊緣以三十公分為度，道路交通標誌
    標線號誌設置規則第一百六十八條第一項、第二項亦有明定
    。次按汽車駕駛人停車時，在設有禁止停車標誌、標線之處
    所停車者，處新臺幣（下同）六百元以上一千二百元以下罰
    鍰；汽車駕駛人，駕駛汽車不服從交通勤務警察或依法令執
    行交通指揮、稽查任務人員之指揮或稽查者，而第二章各條
    無處罰之規定者，處九百元以上一千八百元以下罰鍰，並記
    違規點數一點，道路交通管理處罰條例第五十六條第一項第
    四款、第六十條第二項第一款、第六十三條第一項第一款規
    定甚詳。而吊銷駕駛執照之處分，如異議人為法人，因並無
    駕駛執照可供吊扣吊銷，自無於處分時另記違規點數之必要
    ，合先敘明。
二、本件異議人即受處分人榮民計程車業服務中心所有之車號五
    ０七－ＣＳ號之營業小客車，於民國九十五年七月一日上午
    十時五十五分許，由甲○○駕駛並將該車輛停放於設有禁止
    停車標線之臺北市○○○路○段三八號前，因於黃線停車超
    過六分鐘，經臺北市政府中正第一分局執勤員警制止並要求
    甲○○出示駕駛執照等相關證件，甲○○不服員警稽查，拒
    絕出示相關證件，執勤員警於記下車號、登記證姓名，以電
    腦連線查詢車輛車種、車型及顏色核對無誤後，遂以異議人
    所有之前開車輛有前揭違反違反道路交通管理處罰條例第五
    十六條第一項第四款、第六十條第一項之規定逕行舉發。嗣
    榮民計程車業服務中心代理人即駕駛人甲○○於應到案日期
    前向原處分機關提出申訴，經原處分機關請舉發單位調查結
    果，舉發單位雖認駕駛人確有前述違規行為，但因駕駛人並
    未逃逸，而將舉發違反法條即道路交通管理處罰條例第六十
    條第一項更正為第六十條第二項第一款，原處分機關遂於九
    十五年十二月六日逕依道路交通管理處罰條例五十六條第一
    項第四款、第六十條第二項第一款（因異議人非自然人而未
    予記點）之規定，分別裁處異議人各九百元罰鍰。
三、聲明異議意旨略以：本件舉發不符合道路交通管理處罰條例
    第七條之二逕行舉發之要件，明顯違反程序正義，且員警開
    單侵犯人民黃線臨停之權利，顯然違反刑法第三百零四條，
    為此聲明異議，請求撤銷原處分等語。
四、經查：原處分機關以異議人所有車號五０七－ＣＳ號之營業
    小客車，因駕駛人甲○○，於上揭時、地有前開之違規行為
    ，而依道路交通管理處罰條例第五十六條第一項第四款、第
    六十條第二項第一款，各裁處罰鍰九百元，固屬有據，惟按
    道路交通管理處罰條例之處罰，受舉發違反道路交通管理事
    件之受處罰人，認為受舉發之違規行為應歸責他人者，應於
    舉發違反道路交通管理事件通知單應到案日期前，檢附相關
    證據及足資辨識、通知應歸責人之證明文件，向處罰機關告
    知應歸責人，處罰機關應即另行通知應歸責人到案依法處理
    。逾期未依規定辦理者，仍依本條例各該違反條款規定處罰
    ，道路交通管理處罰條例第八十五條第一項、違反道路交通
    管理事件統一裁罰基準及處理細則第三十六條規定甚詳。易
    言之，如汽車駕駛人有違反道路交通管理處罰條例之行為，
    為警當場掣單舉發者，固應對汽車駕駛人為處罰，惟若舉發
    單位並非當場舉發，而係依道路交通管理處罰條例第七條之
    二規定逕行舉發者，此際舉發機關只能依上開規定對汽車所
    有人製單舉發，然如經汽車所有人在舉發通知單所載應到案
    日期前到案，並檢附相關證據及足資辨識、通知該應歸責之
    違規駕駛人之證明文件，向處罰機關告知應歸責人者，處罰
    機關即應依前揭道路交通管理處罰條例第八十五條第一項之
    規定另行通知該名違規駕駛人到案依法處理。查舉發單位於
    舉發本件交通違規時，已於舉發通知單上違規事實欄內註明
    （登記證駕駛人為甲○○），而甲○○於到案期限內提出申
    訴時，業已表明其為本件實際駕駛人，是原處分機關既已知
    悉本件應歸責之違規駕駛人為甲○○，即無不能依前揭違反
    道路交通管理處罰條例第八十五條第一項規定另行通知該違
    規駕駛人到案依法處理之情形，則原處分機關仍逕以異議人
    為裁罰對象，於法尚有未合。從而，自應由本院將原處分撤
    銷，諭知異議人不罰，至駕駛人甲○○之前揭違規行為，自
    應由原處分機關另行依法處理，附予敘明。
據上論斷，應依道路交通案件處理辦法第二十條前段，裁定如主
文。
中　　華　　民　　國　　九十六　　年　三　月　二十三  日
          　　　    交通法庭法　官  劉煌基
以上正本證明與原本無異。
如不服本裁定，應於裁定送達後五日內向本院提出抗告狀。
                            書記官  陳豪達
中　　華　　民　　國　　九十六　　年　三　月　二十三  日
